臺灣板橋地方法院民事判決　九十一年度婚字第八一四號
　　原　　　告　甲○○
　　被　　　告　乙○○
右當事人間請求履行同居事件，本院判決如左：
    主      文
被告應與原告同居。
訴訟費用由被告負擔。
    事      實
甲、原告方面：
  一、聲明：如主文所示。
  二、陳述：
  （一）兩造於民國八十四年九月二十四日結婚，婚後以台北縣土城市○○街二十二
        號四樓為住所，夫妻感情原本融洽，嗣被告舊病復發，原告因工作之需，不
        放心被告在家獨處，乃於八十九年十一月間，陪同被告返回台北縣土城市○
        ○路○段六十八巷二弄五號四樓被告娘家，暫由被告之父母代為照料被告，
        詎料被告家人似有誤解，釀成雙方間言語失和，嗣後原告雖數次親往被告娘
        家迎接被告返家團圓，均遭被告拒絕。
  （二）按夫妻互負同居之義務，民法第一千零一條前段有明文規定。被告返回娘家
        養病後，卻無故拒與原告履行同居生活，迄未返家，顯然違背同居義務，爰
        依民法第一千零一條之規定，訴請被告履行同居義務。
  三、證據：提出戶籍謄本一件為證，並聲請訊問證人即被告之姊陳春華。
乙、被告方面：
  一、聲明：原告之訴駁回。
  二、陳述：
  （一）被告承認於八十九年十一月間自台北縣土城市○○街二十二號四樓住所離開
        ，返回台北縣土城市○○路○段六十八巷二弄五號四樓娘家居住後，即未返
        家與原告同居。
  （二）兩造原住在上址四樓，被告婆婆則住在同棟二樓，用餐時兩造均會到二樓與
        婆婆一起共進餐食，但被告與婆婆相處不好，對於婆婆日常部分言論，被告
        雖有不太認同之處，亦不敢頂撞，僅放在心裡，導致精神壓力很大。
  （三）除非原告搬出來外面住，被告始願意與原告同居，否則被告仍不願意返家與
        原告同居。
    理      由
一、原告主張兩造係夫妻，婚後以台北縣土城市○○街二十二號四樓為住所，現婚姻
    關係仍存續中之事實，業據原告提出戶籍謄本為證，並為被告所自認，應堪認定
    。
二、原告主張被告因舊病復發，於八十九年十一月間，經原告陪同返回台北縣土城市
    ○○路○段六十八巷二弄五號四樓被告娘家，暫由被告之父母代為照料被告，詎
    嗣後原告數次親往被告娘家迎接被告返家團圓，均遭被告拒絕，被告迄未返家，
    不履行同居義務之事實，業經證人即被告之姊陳春華到庭證述屬實（見本院九十
    一年七月二十五日言詞辯論筆錄），此復為被告所自認，自堪信為真實。
三、被告雖辯以其婆婆住在同棟二樓，用餐時兩造均會到二樓與婆婆一起共進餐食，
    其對於婆婆日常部分言論，多有不太認同之處，因不敢頂撞，放在心裡，導致精
    神壓力很大，除非原告搬出來外面住，始願意與原告同居云云，惟查兩造並未與
    被告之婆婆同住，已如前述，且被告亦未主張其婆婆對其有何虐待，致不堪為共
    同生活之情事。雖雙方住在同棟大樓之四樓與二樓，平常會一起在被告婆婆處用
    餐，日常接觸在所難免，然我國傳統倫理觀念，素重孝道，值此人際關係轉趨疏
    離之時代，茍有具體行動，得以增進家族間之親和感與凝聚力，即屬難能，本件
    原告身為人子，既與其母住同棟大樓，利用平日用餐時間全家共聚，亦屬孝道之
    體現，難謂有何不當之處。至被告與其婆婆縱有意見相左之情事，亦應力謀和諧
    解決之道，選擇其他平和手段，始能兼獲家庭和諧，殊無逕自離家不回之理，否
    則對身為丈夫之原告而言，豈不失平之至！是被告所辯情節尚不足以作為拒絕履
    行同居之正當理由。此外，復查無任何證據足資證明被告有不履行同居之正當理
    由，是原告主張被告係無故拒絕履行夫妻同居義務，自堪信為真實。
四、按除有不能同居之正當理由外，夫妻間有互負同居之義務，民法第一千零一條定
    有明文。本件被告與原告為夫妻關係，竟不履行同居義務，又無不能履行同居義
    務之正當理由，是原告本於現存之夫妻關係，訴請被告履行同居義務，為有理由
    ，應予准許。
五、據上論結，本件原告之訴為有理由，爰依民事訴訟法第七十八條，判決如主文。
中　　　華　　　民　　　國 　　九十一　　年　　  八 　　 月　　  八　　 日
                                     臺灣板橋地方法院家事法庭
~B法　　　官　郭光興
右正本證明與原本無異
如不服本判決，應於送達後二十日內向本院提出上訴狀
中　　　華　　　民　　　國 　　九十一　　年　　  八 　　 月　　  八　　 日
~B法院書記官　尤秋菊
